臺灣臺北地方法院刑事判決　　　　　　　　　　　　　　　九十三易字第五○二號
　　公　訴　人　臺灣臺北地方法院檢察署檢察官
　　被　　　告　甲○○
右列被告因詐欺案件，經檢察官提起公訴（九十二年度偵字第二四八一一號、九十三
年度偵字第二八九三號、九十三年度偵緝第三二九號、第三五九號），因被告於準備
程序中就被訴事實為有罪之陳述，經告以簡式審判之旨，並聽取當事人之意見後，經
本院合議庭裁定以簡式審判程序審理，本院判決如左：
    主  文
甲○○意圖為自己不法之所有，以詐術使人將本人之物交付，處有期徒刑伍月，如科
罰金，以佰元折算壹日。又連續幫助連續意圖為自己不法之所有，以詐術使人將本
人之物交付，處有期徒刑肆月，如易科罰金，以佰元折算壹日。應執行有期徒刑捌
月，如易科罰金，以佰元折算壹日。
    事  實
一、甲○○係計程車司機，因缺款花用，於民國九十一年十一月十八日某時，在臺北
    市○○區○○路三二四號一樓乙○○經營之玖玖當鋪，以其所有車牌號碼五Ｄ—
    七五一號之營業用小客車，向乙○○質押借款新臺幣（下同）二十五萬元後，竟
    意圖為自己不法之所有，於同年月二十五日，偕同其不知情之母親陳王柳暹，至
    上址玖玖當鋪向乙○○佯稱：需暫借該營業用小客車一個月謀生，致乙○○陷於
    錯誤，在甲○○及陳王柳暹填寫車輛借用切結書後，將該營業用小客車，交予甲
    ○○使用。嗣甲○○未將該營業用小客車返還，且逃逸無蹤，乙○○始知受騙。
二、甲○○因經濟拮据，亟需款項，明知提供己有金融機構帳戶之存摺、印章、提款
    卡及密碼，有遭他人利用作為詐騙工具之可能，竟仍不違其本意，於民國九十二
    年四月間某日，見報紙分類廣告欄內刊登收購銀行帳戶之廣告，即撥打其上電話
    與真實年籍不詳自稱「林先生」之成年男子聯絡，而另行基於幫助詐欺之概括犯
    意，於九十三年四月間至九十三年六月間，分二次在臺北市○○○路、長安東路
    口附近，先後將其於九十二年四月二十三日在臺北民生郵局開立帳號00000
    00000000號帳戶，及九十年七月十日在臺北光復郵局開立帳號0000
    000號帳戶之存摺、印章、提款卡及密碼，以每一帳戶三千元之代價，售予真
    實年籍均不詳成年人所組成之詐欺集團有犯意聯絡之「林先生」，以供該詐欺集
    團使用。旋該詐欺犯罪集團人員收受前開存摺、金融卡、印章及密碼後，即基於
    詐欺之概括犯意，連續於：(一)九十二年五月一日十五時許，以（○四）0000
    0000號之電話向謝璟斌自稱是中區國稅局人員，訛稱要退還其父謝金發九十
    年地價稅稅款，並給予（○四）00000000號之電話號碼查詢，致使謝璟
    斌陷於錯誤，而主動撥打該電話號碼聯繫，而依自稱中區國稅局李正華科長之指
    示至北斗鎮郵局自動櫃員機按鍵操作，於同日下午三時三十七分許、三時四十分
    許，自渠設於彰化光復路郵局帳號00000000000000號之帳戶接續
    轉帳二筆各九萬九千九百九十九元至與之無詐欺犯意聯絡之甲○○所提供之前開
    臺北民生郵局帳戶內；(二)鄒建民因看報紙分類廣告，而撥打000000000
    0號之電話向自稱蘇小姐（起訴書誤載為蔡小姐）真實姓名年籍不詳之人應徵牛
    郎工作，蘇小姐要其匯款二萬元做為律師費，致鄒建民陷於錯誤，而依蘇小姐之
    指示於九十二年六月二十日下午二時四十分許，匯款二萬元至與之無詐欺犯意聯
    絡之甲○○所提供之前開臺北光復郵局帳戶內。嗣謝璟斌因發現渠所有前開帳戶
    內存款銳減，鄒建民因未取得工作始知受騙，報警循線查知上情。
三、案經乙○○訴請及嘉義市警察局報請臺灣嘉義地方法院檢察署呈請臺灣高等法院
    檢察署檢察長令轉臺灣臺北地方法院檢察署檢察官偵查起訴。嗣經本院合議庭裁
    定以簡式審判程序審理。
    理  由
一、右揭犯罪事實，業據被告甲○○於偵查中及本院審理時坦承不諱（見臺灣臺北地
    方法院檢察署九十三年度偵字第二八九三號偵查卷第五十二頁至第五十三頁、本
    院卷第五十五頁反面），核與告訴人乙○○之指訴，及被害人謝璟斌、鄒建民之
    指述情節相符（見臺灣臺北地方法院檢察署九十三年度偵字第二八九三號偵查卷
    第十三頁至第十四頁、九十二年度偵字第二四八一一號偵查卷第二十二頁至第二
    十三頁、第三十七頁、臺灣嘉義地方法院檢察署九十二年度偵字第七○三七號偵
    查卷第四頁），並有車牌號碼五Ｄ—七五一號營業用小客車之行照、玖玖當鋪臺
    帳登記簿、被告與元富公司之臺北市計程車客運業駕駛人自備車輛參與經營契約
    書、押當車輛借用切結書、（○四）00000000、（○四）000000
    00號電話號碼申裝人資料及通話紀錄、被害人謝璟斌彰化光復路郵局帳號00
    000000000000號之帳戶郵政存簿儲金簿、郵政儲金匯業局自動櫃員
    機儲戶交易明細表、被告前開臺北民生郵局帳戶九十二年五月一日郵政存簿儲金
    每日活動戶存提詳情表、中華郵政股份有限公司九十三年一月六日儲字第二二號
    函檢送被告於臺北民生郵局所立存簿儲金帳戶立帳申請書及存提詳情表、郵局國
    內匯款執據、中華郵政股份有限公司九十二年九月四日儲字第○九二○七一一○
    一一號函檢送被告於臺北光復郵局所立帳戶基本資料及存提詳情表附卷可稽（臺
    灣臺北地方法院檢察署九十三年度偵字第二八九三號偵查卷第二十六頁至第三十
    一頁、第三十三頁至第三十四頁、臺灣臺北地方法院檢察署九十二年度偵字第二
    四八一一號偵查卷第九頁、第十二頁至第十七頁、第二十四頁至第二十五頁、第
    二十九頁、第四十六頁至第四十九頁、臺灣嘉義地方法院檢察署九十二年度偵字
    第七○三七號偵查卷第十一頁、第十七頁至第二十頁），是被告任意性自白核與
    事實相符。本件事證明確，被告犯行堪予認定，應依法論科。
二、核被告如事實欄一所示之行為，係犯刑法第三百三十九條第一項詐欺取財罪。按
    刑法上之幫助犯，係對於犯罪與正犯有共同之認識，而以幫助之意思，對於正犯
    資以助力，而未參與實施犯罪之行為者而言（最高法院八十八年度臺上字第一二
    七○號判決參照）。次按連續幫助與幫助連續原屬有別，如基於概括犯意，多次
    幫助他人犯罪，為連續幫助；如以一幫助行為，幫助他人連續犯罪，則為幫助連
    續，就幫助犯言，僅有一次之犯罪行為（最高法院八十六年度臺上字第五六八○
    號、八十七年度臺上字第三八六五號判決參照）。查「林先生」成年男子等人所
    組成之詐欺集團以前述假冒國稅局人員及應徵工作為由向被害人謝璟斌佯稱退稅
    ，向被害人鄒建民誆稱收取律師費之方式，指示渠等操作自動櫃員機及匯款，致
    渠等陷於錯誤，而分別將上開款項轉匯入被告前開郵局帳戶，被告基於幫助之犯
    意，提供銀行帳戶存摺、印章、提款卡及密碼予「林先生」成年男子等人所組成
    詐欺集團，由該詐欺集團，以詐術使被害人謝璟斌、鄒建民陷於錯誤，而轉帳至
    被告所提供之上揭銀行帳戶，再經由該詐欺集團提領，並無證據證明被告有參與
    詐欺犯行之構成要件行為。核其所為係犯刑法第三百三十九條第一項幫助連續詐
    欺取財罪。又被告先後二次出售帳戶、該詐欺集團先後二次詐取財物之犯行，均
    時間緊接，方法相同，觸犯構成要件相同之罪名，顯係基於概括犯意為之，為連
    續犯。被告幫助該詐欺集團犯前開罪名，爰依刑法第三十條第二項之規定，按正
    犯之刑減輕之。又被告所犯上開二罪間，犯意各別，行為互殊，應予分論併罰。
    爰審酌被告詐得財物之價值，其提供帳戶供犯罪集團使用，所為已影響社會正常
    經濟交易安全，增加被害人尋求救濟之困難，並使犯罪之追查趨於複雜，且迄今
    尚未與告訴人及被害人達成和解、其犯罪之動機、目的、手段、生活狀況、智識
    程度，及其犯罪後已坦承犯行，態度尚稱良好等一切情狀，量處如主文所示之刑
    ，並均諭知易科罰金之折算標準及定其應執行刑，以示懲儆。至被告交予「林先
    生」之上開郵局存摺、印章、提款卡等物，雖係供犯罪所用之物，但未經扣案，
    迄今仍未取回，復非義務沒收之物，爰不為沒收之諭知，附此敘明。
三、起訴書雖另以被告於九十二年四月間至六月間，將其所有第一商業銀行吉林簡易
    型分行活期儲蓄存款帳戶（帳號00000000000號）、富邦商業銀行民
    生分行帳戶（帳號000000000000號）之存摺、印章、金融卡及密碼
    ，以一千二百元或一千五百元之代價，連續賣予真實姓名年籍不詳之林姓成年男
    子，而認此部分被告另涉幫助詐欺取財罪。本件被告雖於偵訊時自承於九十二年
    四月間至六月間看報紙廣告有將銀行帳戶以一千二百元至一千五百元之代價賣給
    「林先生」等語（見臺灣臺北地方法院檢察署九十二年偵字第二四八一一號偵查
    卷第八十四頁）。然卷內並無證據可資證明「林先生」等人所組成詐欺集團有利
    用被告所提供之上開帳戶詐欺何人若干財物之情，公訴人就此部分並未盡舉證責
    任，既無證據證明正犯之「林先生」等人所組成之詐欺集團此部分構成犯罪，自
    不得認定幫助犯之被告構成犯罪，惟此部分犯罪事實業經蒞庭檢察官當庭減縮（
    見本院卷第五十四頁），爰不另為無罪之諭知，併此指明。
四、被告雖於本院準備程序中自承：伊承認出賣帳戶可能幫助他人隱匿重大犯罪所得
    云云（見本院卷第二十三頁反面）。按洗錢防制法之制定，旨在防止特定重大犯
    罪不法所得之資金或財產，藉由洗錢行為，諸如經由各種金融機關或其他交易管
    道，轉換成為合法來源之資金或財產，切斷資金與當初犯罪行為之關連性，隱匿
    犯罪行為或該資金不法來源或本質，使偵查機關無法藉由資金之流向追查犯罪行
    為人，其所保護之法益為國家對特定重大犯罪之追訴及處罰。又洗錢行為係指行
    為人為掩飾或隱匿自己重大犯罪所得財物或財產上之利益（洗錢防制法第二條第
    一款），或行為人掩飾、收受、搬運、寄藏、故買或牙保他人因重大犯罪所得財
    物或財產上之利益（同法第二條第二款）。除利用不知情之合法管道（如金融機
    關）為之外，其他使所得財物或利益之來源合法化，或改變該財物或利益之本質
    ，以避免追訴處罰之掩飾、藏匿犯特定重大犯罪所得財產或利益之行為均屬之。
    若非先有犯罪所得或利益，再加以掩飾或隱匿，而係取得犯罪所得或利益之犯罪
    手段，或未合法化犯罪所得或利益之來源，而能一目了然來源之不法性，即非洗
    錢防制法所規範之對象。經查本件係以自稱「林先生」成年男子等人所組成之詐
    欺集團，利用被告所提供之帳戶將詐欺所得之款項直接匯入該帳戶，其等要求被
    害人將金錢匯入被告帳戶之行為，本即係該詐欺集團為實施其詐欺行為之犯罪手
    段，並非於取得財物後，另為掩飾、隱匿其詐欺所得之行為，亦非被告於該詐欺
    集團實施詐欺犯罪取得財物後，另由被告為之掩飾、隱匿行為，此自被害人於接
    獲電話偽稱可辦理退稅及應徵工作後，直接依指示至自動櫃員機以轉帳或匯款方
    式將金錢匯入被告所提供之帳戶內等情可得而知。且偵查機關得藉由被害人將款
    項匯入被告帳戶等情，一目了然資金來源之不法性，並得以追查資金之流向，資
    金與當初犯罪行為之關連性並未被切斷，與「掩飾」、「隱匿」之性質亦有不符
    ，核與洗錢防制法第二條規定之洗錢行為構成要件有間。況依卷附之資料及證據
    ，僅能證明「林先生」成年男子等人組成之犯罪集團曾以電話向被害人謝璟斌、
    鄒建民訛稱辦理退稅款、應徵工作收取律師費，使被害人等陷於錯誤而匯款至被
    告所提供之帳戶，除此之外無證據證明另有詐欺犯行，亦無其他證據足以證明該
    犯罪集團有賴以為生之常業詐欺犯行，應僅能成立普通詐欺罪。本件正犯所為既
    非屬洗錢防制法第三條所稱之重大犯罪，自亦非該法所規範之洗錢犯行，併予敘
    明。
據上論斷，應依刑事訴訟法第四百五十二條、第二百七十三條之一第一項、第二百九
十九條第一項前段，刑法五十六條、第三百三十九條第一項、第四十一條第一項前段
、第三十條第一項前段、第二項、第五十一條第五款，罰金罰鍰提高標準條例第一條
前段、第二條，判決如主文。
本案經檢察官陳淑雲到庭執行職務
中　　　華　　　民　　　國　　九十四　　年　　  三　  　月　　三十一　　日
                                    臺灣臺北地方法院刑事第十四庭
                                        法      官  孫萍萍
右正本證明與原本無異。
如不服本判決，應於判決送達後十日內，向本院提出上訴狀。
　　　　　　　　　　　　　　            書  記  官　陳弘文
中　　　華　　　民　　　國　　九十四　　年　　  三　  　月　　三十一　　日
附錄本案論罪科刑法條：
中華民國刑法第三百三十九條第一項
意圖為自己或第三人不法之所有，以詐術使人將本人或第三人之物交付者，處五年以
下有期徒刑、拘役或科或併科一千元以下罰金。
